【裁判字號】    96,交上易,763
【裁判日期】    970226
【裁判案由】    過失傷害致重傷
【裁判全文】
臺灣高等法院臺南分院刑事判決       96年度交上易字第763號
上  訴  人  臺灣雲林地方法院檢察署檢察官
上  訴  人
即  被  告  丙○○
上列上訴人因被告過失傷害致重傷案件，不服臺灣雲林地方法院
96年度交易字第109號中華民國96年11月19日第一審判決（起訴
案號：臺灣雲林地方法院檢察署96年度偵字第3355號），提起上
訴，本院判決如下：
    主  文
原判決撤銷。
丙○○從事業務之人，因業務上之過失傷害致人重傷，處有期徒
刑壹年，減為有期徒刑陸月，如易科罰金，以新台幣壹仟元折算
壹日。
    事  實
一、丙○○係大貨車司機，為從事業務之人。於民國96年4月21
    日下午2時許，駕駛車牌號碼F9-847號大貨車，沿雲林縣崙
    背鄉港尾村雲156號公路由東往西方向行駛，行經該道路與
    新鎮路○○路口時，適有甲○○騎乘車牌號碼JG3-317號重
    型機車搭載乙○○亦沿該道路同方向行駛而來，丙○○原應
    注意汽車行駛至交岔路口，右轉彎時，應距交岔路口30公尺
    前顯示方向燈或手勢，換入外側車道、右轉車道或慢車道，
    駛至路口後再行右轉，且應注意轉彎車應讓直行車先行，又
    依當時天候晴、日間有自然光線、路面乾燥無缺陷、道路無
    障礙物、視距良好等情，並無不能注意之情事，竟疏未注意
    及此，貿然右轉，致疏未注意車前狀況之甲○○閃避不及，
    甲○○所騎乘之機車前車頭與丙○○之大貨車右後車尾發生
    碰撞，甲○○、乙○○均因而人車倒地，造成甲○○受有薦
    骨開放性骨折、肛門括約肌斷裂、直腸裂傷、右肺積水之傷
    害；乙○○則因左小腿、腳踝及足部嚴重壓碎傷合併大面積
    皮膚與軟組織壞死暨傷口感染，而受膝上截肢之重傷害。丙○○於肇事後，在其上開犯行未被有偵查犯罪職權之機關或
    公務員知悉前，不逃避接受裁判，於警方前往現場處理時，
    當場承認其為駕駛人，因而自首接受裁判。
二、案經甲○○、乙○○訴由雲林縣警察局西螺分局報告臺灣雲
    林地方法院檢察署檢察官偵查起訴。
    理  由
一、訊據被告丙○○，對其因過失於上開時、地與告訴人甲○○
    騎乘之機車發生車禍，因而造成告訴人甲○○、乙○○受傷
    等情坦白承認，並經證人甲○○、乙○○於警詢時證述明確
    ，且有道路交通事故調查報告表(一)、(二)及現場圖各1份、現
    場照片6張、財團法人天主教若瑟醫院96年6月6日診斷證明
    書1紙及96年8月29日若瑟秘字第0960000517號函1份（原審
    卷第33頁）、中國醫藥大學附設醫院96年5月28日診斷證明
    書、雲林縣警察局西螺分局道路交通事故肇事人自首情形紀
    錄表（原審卷第26頁）各1紙在卷可稽，足認被告自白與事
    實相符，堪可採信。本件車禍經送臺灣省嘉雲區車輛行車事
    故鑑定委員會鑑定，鑑定結果亦認被告駕駛自用大貨車行經
    無號誌交岔路口，右轉未暫停讓直行車先行，為肇事主因，
    甲○○駕駛普遍重機車，違規行駛路肩，行經無號誌交岔路
    口，未減速慢行，作隨時停車之備，為肇事次因，有該委
    員會96年10月18日嘉雲鑑960580字第0965803433號函附之鑑
    定意見書（原審卷第42-45頁）在卷可參。而被告駕車於上
    開路口右轉時，未顯示方向燈突然右轉新鎮路口一情，業據
    告訴人甲○○、乙○○於警詢時證述一致，應堪採信，是被
    告於上開交岔路口右轉時，亦有未注意應距交岔路口30公尺
    前顯示方向燈或手勢，換入外側車道、右轉車道或慢車道，
    駛至路口後再行右轉之過失，亦堪認定。
二、按汽車行駛至交岔路口，右轉彎時，應距交岔路口30公尺前
    顯示方向燈或手勢，換入外側車道、右轉車道或慢車道，駛
    至路口後再行右轉；轉彎車應讓直行車先行，道路交通安全
    規則第102條第1項第4、7款分別定有明文。被告於上揭時、
    地駕駛大貨車自應遵守上開道路交通安全規則之規定，且依
    卷附道路交通事故調查報告表之記載，當時天候晴、日間有
    自然光線、路面乾燥無缺陷、道路無障礙物、視距良好等情
    ，並無不能注意之情事，竟疏未注意而肇致本件車禍，致甲○○、乙○○2人受有上開傷害，自屬有過失，雖告訴人甲○○未注意車前狀況，亦與有過失，然仍不因此解免被告過
    失之刑責，再被告之過失行為與告訴人2人之傷害間，有相
    當因果關係。本件事證明確，被告犯行堪以認定，應依法論
    科。
三、被告丙○○為大貨車司機，已據被告供明在卷，被告係從事
    業務之人，因其所從事之業務而過失致甲○○、乙○○受有
    上開傷害，核其所為，係犯刑法第第284條第2項前段之業務
    過失傷害罪、同條項後段之業務過失傷害致人重傷罪。被告
    以1過失行為，同時侵害甲○○、乙○○之個人法益，為想
    像競合犯，應依刑法第55條之規定從一重之刑法第284條第2
    項後段之業務過失傷害致人重傷罪處斷。被告肇事後，於警
    員前往現場處理時，在其上開過失傷害犯行未為有偵查犯罪
    職權之公務員知悉前，不逃避接受裁判而當場向警員承認其
    為肇事人，有雲林縣警察局西螺分局道路交通事故肇事人自
    首情形紀錄表1紙附卷可稽，依刑法第62條前段之規定減輕
    其刑。檢察官以96年度偵字第3324號移送併辦部分，核與本
    案起訴部分屬同一犯罪事實，本院自得併予審究。
四、原審予以論罪科刑，固非無見，惟查：被告於97年1月29日
    於臺灣雲林地方法院斗六簡易庭已與被害人和解，賠償甲○○三十萬元、乙○○二百八十二萬六千八百四十六元，有調
    解筆錄在本院卷可憑，並經被害人具狀表示願原諒被告，請
    求給予緩刑（見本院卷附被害人97年1月30日書狀），雖檢
    察官循告訴人請求上訴意旨以被告未與告訴人和解，以原判
    決量刑過輕為由，然事後固和解，告訴人亦有前開之請求，
    檢察官於本院審理時對量刑已無意見，徵之被害人甲○○駕
    車疏未注意車前狀況，亦與有過失，原審判處有期徒刑一年
    二月，減為有期徒刑七月，尚嫌過重，被告上訴，指摘原判
    決量刑過重，為有理由，應由本院將原判決撤銷改判，爰審
    酌被告前於93年間，已因業務過失致死案件，經檢察官予以
    緩起訴處分，仍不思審慎駕車，此次就車禍之發生，復有上
    開過失，所造成甲○○、乙○○2人受傷之傷勢非輕，及惟
    其犯後坦承犯行、已與告訴人達成和解，且被害人甲○○大
    亦與有過失等一切情狀，量處如主文所示之刑。又查被告所
    犯上開罪名，犯罪時間在96年4月24日以前，核與於中華民
    國96年罪犯減刑條例第2條第1項第3款所定減刑條件相符，
    爰依同條例第7條之規定，於裁判時，減其宣告刑2分之1，
    並諭知易科罰金之折算標準。
據上論結，應依刑事訴訟法第369條第一項前段、第364條、第29
9條第1項前段、刑法第284條第2項、第55條、第62條前段，刑法
施行法第1條之1，中華民國96年罪犯減刑條例第2條第1項第3款
、第7條、第9條，判決如主文。
本案經檢察官趙中岳到庭執行職務。
中    華    民    國    97    年    2     月    26    日
                  刑事第五庭    審判長法  官  楊明章
                                      法  官  顏基典
                                      法  官  楊子莊
以上正本證明與原本無異。
不得上訴。
                                      書記官  王全龍
中    華    民    國    97    年    2     月    27    日
附錄本案論罪科刑法條：
中華民國刑法第284條
（過失傷害罪）
因過失傷害人者，處6月以下有期徒刑、拘役或5百元以下罰金，
致重傷者，處1年以下有期徒刑、拘役或5百元以下罰金。
從事業務之人，因業務上之過失傷害人者，處1年以下有期徒刑
、拘役或1千元以下罰金，致重傷者，處3年以下有期徒刑、拘役
或2千元以下罰金。


司法院資訊處製作；財團法人民間司法改革基金會備份。
